臺灣臺中地方法院刑事判決　　　　　　　99年度訴字第3170號
公　訴　人　臺灣臺中地方法院檢察署檢察官
被　　　告　王仁傑
　　　　　　林文清
　　　　　　蘇永銘
上列被告因重利等案件，經檢察官提起公訴（99年度偵字第1203
5、12036、12037、12076、12077、12437號、12510、13130、13
131號），本院判決如下：
    主       文
王仁傑共同犯重利罪，處有期徒刑參月，如易科罰金以新台幣壹
仟元折算壹日；本票簿壹本，沒收。又犯重利罪，處有期徒刑參
月，如易科罰金以新台幣壹仟元折算壹日；扣案之0000000000號
行動電話（含SIM卡）壹支、本票簿壹本，均沒收。主刑部分應
執行有期徒刑伍月，如易科罰金以新台幣壹仟元折算壹日。
林文清共同犯重利罪，處有期徒刑貳月；如易科罰金以新台幣壹
仟元折算壹日；扣案之0000000000號行動電話（含SIM卡）壹支
，沒收。又共同犯重利罪，處有期徒刑貳月；如易科罰金以新台
幣壹仟元折算壹日；扣案之0000000000號行動電話（含SIM卡）
壹支，沒收。主刑部分應執行有期徒刑參月，如易科罰金以新台
幣壹仟元折算壹日。
蘇永銘犯恐嚇取財罪，累犯，處有期徒刑捌月。
    犯 罪 事 實
一、
（一）王仁傑夥同林文清（使用0000000000號手機門號），基於
      重利之犯意聯絡，共同於民國98年7月30日，一同至蕭智
      鴻位於大甲鎮○○路○段1212號2樓之住處內，乘蕭智鴻需
      錢孔急之際，借款3萬元予蕭智鴻，約定每10日計息1次，
      每期利息4500元（換算週年利率為540％），預先扣除首
      期利息及1000元手續費後，實際交付2萬4500元，蕭智鴻
      並簽立面額9萬元之本票作為擔保。
（二）王仁傑另又單獨基於重利之接續犯意，以0000000000號行
      動電話為工具，先於98年12月間某日，在臺中縣豐原市臺
      中縣議會附近，借款3萬元予徐豐茗，約定每月利息為800
      0元（換算週年利率為320％），並預先扣除；徐豐茗另開
      立面額9萬元之本票作為擔保。又於99年4月間某日，在臺
      中縣議會附近，借款3萬元予徐豐茗，每月利息8000元（
      換算週年利率為320％），並預先扣除。
（三）嗣於99年5月20日，在林文清位於臺中縣清水鎮鎮○路25
      號10樓之住處內，扣得0000000000號行動電話、00000000
      00號行動電話各1支及空白商業本票簿1本。在王仁傑位於
      臺中縣潭子鄉○○路○段213巷1之3號之住處內，扣得0000
      000000號行動電話1支及已使用過4張之空白商業本票簿1
      本。
二、易泰辰（涉嫌重利等罪，另經本院通緝）使用0000000000號
    手機門號，與林文清基於共同犯意之聯絡，趁蕭智鴻、李麗
    真夫婦需錢孔急之際，於上開蕭智鴻住處，接續4次放款予
    蕭智鴻夫婦：
（一）於98年8月27日，約定借款3萬元，每10天計息1次，每期
      利息4500元，並於交付款項時預扣第1期利息及手續費共
      5000元（換算週年利率為547.5％），並簽發面額9萬元之
      本票作為擔保。
（二）於98年8月28日，約定借款2萬元，每10天計息1次，每期
      利息4000元（換算週年利率為730％），並於交付款項時
      預扣第1期利息及手續費共5000元，並簽發面額6萬元之本
      票作為擔保。
（三）於98年8月31日，約定借款3萬元，每10天計息1次，每期
      利息6000元（換算週年利率為730％），並於交付款項時
      預扣第1期利息及手續費共7000元，並簽發面額9萬元之本
      票作為擔保，而就蕭智鴻夫婦以10萬元購買之車牌號碼B8
      -6761號自用小客車，要求簽立汽車買賣讓渡書作為擔保
      。
（四）於98年9月3日，借款2萬元，每期利息4000元，每10天計
      息1次（換算週年利率為730％），並於交付款項時預扣第
      1期利息及手續費共5000元，並交付身分證影本及面額6萬
      元之本票作為擔保。
三、蘇永銘（綽號「酥餅」）曾於96年間，與張益榮共犯竊盜案
    件；蘇永銘因而經臺灣苗栗地院判處有期徒刑8月確定。因
    上開案件中，張益榮獲得緩刑之宣告而未入監執行，蘇永銘
    心有不甘，於98年2月23日假釋出獄後，於98年7月間某日，
    與不詳年籍姓名之成年男子3名，在苗栗縣通霄鎮附近之漁
    港，要求張益榮賠償5萬元，因張益榮四處覓款無著；蘇永
    銘獄竟基於恐嚇取財之接續犯意，意圖為自己不法之所有，
    蘇永銘遂以電擊棒（未扣案）電擊張益榮之身體成傷（傷害
    部分未據告訴），以加害身體之事由，恐嚇張益榮，張益榮
    因此心生畏懼，而在數日後，在通霄鎮內交付現金5000元予
    蘇永銘。後因張益榮無力繼續給付，蘇永銘復於98年8月上
    旬某日，由不詳年籍姓名之成年男子2名陪同，在共同友人
    田力億（另經臺灣臺中地方法院檢察署檢察官為不起訴處分
    ）位於大甲鎮○○里○○路152巷1之1號之住處內，要求張
    益榮開立4萬5千元本票，並恫稱「沒簽也沒關係，就不要讓
    我遇到」等語，張益榮因此心生畏懼，而簽立面額4萬5千元
    之本票1張，交付予蘇永銘。而後於98年8月間中旬某日，因
    張益榮無力給付，蘇永銘遂又與張益榮及不知情之田力億，
    一同前往張益榮之胞姐張惠雅位於大甲鎮○○路10巷11號之
    住處內，向張惠雅請求代為償還不成後，蘇永銘竟承上開恐
    嚇取財之接續犯意，徒手毆打張益榮之頭部1下（未成傷）
    。
四、案經臺灣臺中地方法院檢察署檢察官指揮內政部警政署刑事
    警察局、臺中市政府警察局、臺中縣警察局（即改制後之臺
    中市政府警察局）大甲分局、行政院海岸巡防署中部地區巡
    防局偵查起訴。
    理       由
一、證據能力部分：本案下列引用之供述及非供述證據，經本院
    依法踐行調查證據程序，檢察官及被告王仁傑、林文清、蘇
    永銘均不爭執各該證據之證據能力，且亦查無依法應排除其
    證據能力之情形，是後述所引用證據之證據能力皆無疑義，
    合先敘明。
二、被告王仁傑部分：被告王仁傑坦承於上開時、地借款給被害
    人蕭智鴻與徐豐茗，惟否認有收取重利，辯稱：伊有借錢給
    蕭智鴻，約定利息是3千或4千元，1、2個月就會還；伊有扣
    利息3千元，是蕭智鴻說利息先給伊：伊前後借徐豐茗12萬
    元，他是陸續借1萬或2萬元，連利息到最後共借10多萬元，
    他說他沒有辦法1次給我，要每個月補貼利息2、3千元給伊
    等語。經查：
（一）被告王仁傑如何借款予被害人蕭智鴻3萬元，約定每10日
      計息1次，每期利息4500元（換算週年利率為540％），預
      先扣除首期利息及1000元手續費後，實際交付2萬4500元
      ，被害人蕭智鴻並簽立面額9萬元之本票作為擔保，業據
      被害人蕭智鴻於警詢、偵查及本院審理時陳述甚詳。
（二）被告王仁傑如何先後2次借款予被害人徐豐茗，第1次借款
      3萬元，約定每月利息為8000元（換算週年利率為320％）
      ，第2次借款3萬元，每月利息亦為8000元（換算週年利率
      為320％），亦經證人即被害人徐豐茗於檢察官訊問時具
      結後證述甚明。
（三）而被告王仁傑曾以電話向被害人徐豐茗催討債務，亦有被
      告王仁傑所用之0000000000號行動電話之通訊監察譯文附
      卷可證。
（四）證人徐豐茗雖於本院審理時，具結後作證，改口稱借款3
      萬元，每月利息8000元不是向被告王仁傑借的云云。但證
      人徐豐茗於99年7月8日檢察官訊問時，檢察官曾提示被告
      王仁傑上開行動電話與證人徐豐茗所使用0000000000號行
      動電話的通訊監察譯文令證人徐豐茗辨認；證人徐豐茗始
      主動陳述向被告王仁傑借款經過及計算利息方式，而非被
      動應訊確認檢察官訊問之事實。衡諸常情，證人徐豐茗與
      被告王仁傑並無仇恨，如被告王仁傑沒有向收證人徐豐茗
      收取重利，反而是多次借款予證人徐豐茗，則證人徐豐茗
      感激猶有未及，豈有虛構事實陷害被告王仁傑之動機？且
      證人徐豐茗向被告王仁傑借款之時間，距離檢察官傳訊之
      日期，第1次約相距7月，第2次相隔僅3月，相隔時間均不
      甚長，依一般經驗法則判斷，應無記憶錯誤之可能；故本
      院認證人徐豐茗於檢察官訊問時之證言較具可信性，其於
      本院之證言應係迴護被告王仁傑所為，與事實不符，不可
      採信，自不足為有利於被告王仁傑之認定。
（五）綜上所述，被告王仁傑所辯，不足採信，其犯行均堪以認
      定。
三、被告林文清部分：訊據被告林文清僅坦承認介紹被害人蕭智
    鴻向被告王仁傑借款，介紹蕭智鴻、李麗真向同案被告易泰
    辰借款，但否認有參與重利之犯行，辯稱：是蕭智鴻拜託伊
    跟王仁傑講借錢的事；因為王仁傑不知道蕭智鴻的家；所以
    伊帶王仁傑去；易泰辰借款給蕭智鴻、李麗真的第一次是伊
    打電話給易泰辰約借款的時間、地點，第二、三、四次的情
    形伊都不清楚云云。經查：
（一）證人即被害人蕭智鴻於警詢陳稱；是被告林文清帶被告王
      仁傑到伊家，由伊向王仁傑借款，利息的計算方式也是林
      文清事先跟伊說的；98年9月30日至10月中旬，有時延遲
      付利息時，林文清會到伊家裡及打電話來要利息，並跟伊
      說豐原那群人（指被告王仁傑）伊惹不起等語；於本院審
      理時，證人蕭智鴻具結後證稱：我還利息和本金（給王仁
      傑）是用分期的，是林文清去伊家收的等語。按被告林文
      清如僅係單純介紹被害人蕭智鴻借錢，關於利息的計算本
      可由被告王仁傑與證人蕭智鴻自行商議即可，何需由其代
      為告知？又何必多次替被告王仁傑向證人蕭智鴻收取利息
      與本金？又於證人蕭智鴻遲延付息時，代被告王仁傑出面
      警告證人蕭智鴻？顯見被告林文清非僅介紹證人蕭智鴻向
      被告王仁傑借款，而係與被告王仁傑有犯意之聯絡，並有
      收取利息之分擔行為。
（二）同案被告易泰辰於99年12月7日本院準備程序時，就借款
      予被害人蕭智鴻、李麗真並收取重利，已為認罪之表示，
      核與證人即被害人蕭智鴻、李麗真於警詢、偵查時之陳述
      相符。
（三）被告林文清亦不否認曾與被告易泰辰去向被害人蕭智鴻、
      李麗真收取利息；但辯稱：只是陪易泰辰去1、2次云云。
      惟證人即被害人蕭智鴻於本院作證時證稱：跟易泰辰借錢
      後，來收錢的兩個都有來（指被告易泰辰與被告林文清）
      等語，證人即被告李麗真亦證稱：易泰辰與林文清都有來
      伊家裡收過利息等語；顯見被告林文清確有參與重利罪之
      收取重利行為。
（四）綜上所述，被告林文清所辯亦不足採信，其犯行亦堪認定
      。
四、被告蘇永銘部分：被告蘇永銘坦承有收下被害人張益榮所交
    付的現金5千元及面額4萬5千元之本票1張，惟否認恐嚇取財
    之犯行，辯稱：張益榮害伊被關1年半，他覺得對不起伊，
    主動要給我的云云。經查：
（一）被害人張益榮如何遭被告蘇永銘持電擊棒電擊後，因心生
      畏懼，交付5千元給被告蘇永銘；又因曾遭被告蘇永銘電
      擊，於被告蘇永銘恫稱：「沒簽也沒關係，就不要讓我遇
      到」等語時，被害人張益榮始心生畏懼，簽發本票交付予
      被告蘇永銘，業據被害人張益榮於警詢及檢察官訊問時陳
      述甚明。
（二）被告蘇永銘與被害人張益榮因於96年5月1日共同竊盜，經
      臺灣苗栗地方法院法院96年度易字第453號判決各判處有
      期徒刑8月及6月確定，有臺灣苗栗地方法院法院96年度易
      字第453號判決資料附卷可證；而該案中，被告蘇永銘係
      認罪後，始由法院改行簡式審判程序，且因被告蘇永銘有
      累犯之前科紀錄，依法不得為緩刑之宣告；故被告蘇永銘
      遭判刑且送監執行，並非出於被害人張益榮之指認，而係
      被告蘇永銘個人之事由，從而被告蘇永銘所稱：係被害人
      張益榮覺得對不起伊云云，顯與事實不符。
（三）而被害人張益榮無業，平日生活的費用均由其二姐及三姐
      接濟，被告蘇永銘於本院審理時，也供承：被害人張益榮
      居無定所，吃住都有問題，如流浪漢般生活等語。被害人
      張益榮既然沒有工作，無經常收入，連自己維持生活都有
      困難，豈有能力承諾給被告蘇永銘5萬元？顯見被告蘇永
      銘所稱被害人張益榮基於自願才給錢及簽本票，不足採信
      。
（四）證人田力億於本院審理時，證稱：蘇永銘、張益榮有到伊
      家裡協調債務，有談到要張益榮簽本票的事，但伊沒有聽
      到蘇永銘說「沒簽也沒關係，就不要讓我遇到」的話；他
      們在協調債務時，伊沒有全程在場，走來走去，都是他們
      兩個自己在，伊有陪蘇永銘、張益榮到張益榮的姐姐家，
      原因是張益榮有跟伊說，他怕出事情等語。按證人田力億
      既不是全程在場，則其沒有親耳聽到被告蘇永銘出言恐嚇
      的話，並不違反常情，故不足做為有利於被告蘇永銘之認
      定。且被害人張益榮如出於志願給付金錢給被告蘇永銘，
      又何必害怕「出事情」，而拜託證人田力億陪同前往證人
      即被害人之姐張惠雅的家？顯見當時被害人張益榮係心生
      畏懼，才簽發本票交付予被告。
（五）被害人張益榮所簽發之本票由被告蘇永銘交付予證人梁博
      榕，為被告蘇永銘所不否認，亦經證人梁博榕於警詢時陳
      述明確，並有99年5月19日臺中市○○區○○路3段263號
      前執行搜索之搜索扣押筆錄及扣押物品目錄表（受搜索人
      ：梁博榕）及扣案被害人張益榮所簽發之本票可資佐證。
（六）綜上所述，被告蘇永銘所辯不足採信，其犯行堪以認定。
五、核被告王仁傑所為，均係犯刑法第344條之重利罪。被告王
    仁傑雖分2次借款予被害人徐豐茗，但出於一個重利罪之決
    意，為接續犯，應論以一罪。被告王仁傑就貸款予被害人蕭
    智鴻部分，與被告林文清有犯意之聯絡與行為之分擔，為共
    同正犯。被告王仁傑先後二次重利犯行，行為不同，犯意各
    別，應分論併罰。爰審酌被告王仁傑犯罪之動機、使用手段
    、所得之利益、被害人之人數、犯後否認犯行，態度未見良
    好等一切情狀，分別量處如主文所示之刑，並諭知易科罰金
    之折算標準；並定其應執行之刑，及諭知易科罰金之折算標
    準。扣案之0000000000號行動電話（含SIM卡）1支、已使用
    過4張之本票簿1本，均係被告王仁傑所有，其中0000000000
    號行動電話用以和被害人徐豐茗聯絡之用，為供犯重利罪所
    用之物，業據被告王仁傑供承在卷，應依法宣告沒收。
六、核被告林文清所為，均係犯刑法第344條之重利罪。被告易
    泰辰與被告林文清雖共同分4次借款予被害人蕭智鴻、李麗
    真，但出於一個重利罪之決意，為接續犯，應論以一罪。被
    告林文清就貸款予被害人蕭智鴻部分，與被告王仁傑有犯意
    之聯絡與行為之分擔；就貸款予蕭智鴻、李麗真夫婦部分，
    與同案被告易泰辰亦有犯意之聯絡與行為之分擔，均為共同
    正犯。被告林文清先後二次重利犯行，行為不同，犯意各別
    ，應分論併罰。爰審酌被告林文清犯罪之動機、使用手段、
    被害人之人數、犯後否認犯行，態度未見良好等一切情狀，
    分別量處如主文所示之刑，並諭知易科罰金之折算標準；並
    定其應執行之刑，及諭知易科罰金之折算標準。扣案之0000
    000000號行動電話（含SIM卡）1支，係被告林文清所有，為
    供犯重利罪所用之物（聯絡被害人蕭智鴻），業據被告林文
    清供承在卷，應依法宣告沒收。另扣案之被告林文清所有
    0000000000號行動電話及未使用過之空白本票1本，均不能
    證明與被告林文清所犯重利罪有關，故不為沒收之諭知。
七、核被告蘇永銘所為，係犯刑法第346條第1項之恐嚇取財罪。
    被告蘇永銘基於同一恐嚇取財5萬元之決意，先向被害人張
    益榮取得5千元現金，後又取得被害人張益榮所簽發4萬5千
    元之本票，為接續犯，應論以一罪。又被告蘇永銘94年間因
    違反家庭暴力防治法案件，經臺灣苗栗地院判處有期徒刑2
    月確定，於95年6月10日執行完畢，有臺灣高等法院被告前
    案紀錄表附卷可證，其於受有期徒刑之執行完畢後，5年以
    內故意再犯本案有期徒刑以上之罪，為累犯，應依刑法第47
    條第1項規定，加重其刑。爰審酌被告蘇永銘之前科素行（
    見臺灣高等法院被告前案紀錄表）、恐嚇取財之動機、使用
    之手段、與被害人張益榮平日之關係、所得之金錢及所得之
    財物、犯後之態度等一切情狀，量處如主文所示之刑。
八、至於證人徐豐茗（男，44年2月1日生，身分證統一編號：Ｚ0
    00000000，住臺中市南屯區楓樹巷37之25號2樓之2）於100
    年2月22日於本院審理時，具結後證稱：「（檢察官問：你
    之前在檢察官偵訊時有說跟他（指被告王仁傑）借2、3 萬
    元，有簽1張3倍的本票，利息是1個月算1次，1期是8千？）
    那是好幾年前跟別人借的，不是跟他（指被告王仁傑）。」
    「（檢察官問：是否2次都是（好幾年前外面借的？）是。
    那是不認識才有簽本票，我跟「阿傑」是朋友，朋友是純粹
    幫忙我。」，就向被告王仁傑借款，及被告王仁傑有無收取
    重利之事為虛偽不實之陳述，涉有刑法第168條之偽證罪嫌
    ，應由檢察官另行偵查，附此敘明。
據上論斷，應依刑事訴訟法第299條第1項前段，刑法第28條、第
344條、第346條第1項、第47條第1項、第41條第1項前段、第51
條第5款、第38條第1項第2款，刑法施行法第1條之1，判決如主
文。
本案經檢察官廖聖民到庭執行職務。
中    華    民    國  100    年    4    月      12    日
                  刑事第二庭  審判長法  官  鄭永玉
                                    法  官  陳得利
                                    法  官  施慶鴻
以上正本證明與原本無異。
如不服本判決應於收受判決後10日內向本院提出上訴書狀，並應
敘述具體理由；其未敘述上訴理由者，應於上訴期間屆滿後20日
內向本院補提理由書（均須按他造當事人之人數附繕本）「切勿
逕送上級法院」。
                                    書記官  許清源
中    華    民    國  100    年    4    月      12    日
附錄論罪科刑法條
刑法第344條
乘他人急迫、輕率或無經驗貸以金錢或其他物品，而取得與原本
顯不相當之重利者，處1年以下有期徒刑、拘役或科或併科1千元
以下罰金。
刑法第346條
意圖為自己或第三人不法之所有，以恐嚇使人將本人或第三人之
物交付者，處6月以上5年以下有期徒刑，得併科1千元以下罰金
。
以前項方法得財產上不法之利益，或使第三人得之者，亦同。
前二項之未遂犯罰之。